臺灣士林地方法院刑事判決
109年度易字第565號
公  訴  人  臺灣士林地方檢察署檢察官
被      告  甲○○  （年籍資料詳卷）
義務辯護人  黃志傑律師
上列被告因家庭暴力罪之傷害案件，經檢察官提起公訴（109年
度撤緩偵字第56號），本院判決如下：
    主  文
甲○○無罪。
    理  由
壹、程序事項：
　　按宣傳品、出版品、廣播、電視、網際網路或其他媒體對為
    刑事案件當事人或被害人之兒童及少年不得報導或記載其姓
    名或其他足以識別身分之資訊；行政機關及司法機關所製作
    必須公開之文書，除法律有特別規定之情形外，亦不得揭露
    足以識別前項兒童及少年身分之資訊，兒童及少年福利與權
    益保障法第69條第1項第4款、第2項分別定有明文。查本案
    被害人丙○○係民國000年0月生（真實姓名年籍詳卷），為未
    滿12歲之兒童，本院判決又屬必須公示之文書，茲為避免被
    害人之資訊遭揭露，關於被害人之姓名、年籍資料、住所、
    生父即被告甲○○、生母即同案被告乙○○、姑姑丁○○、祖母戊○○等足資識別被害人身分之資訊，均依上揭規定予以隱匿。
    　　
貳、實體事項：
一、公訴意旨略以：被告、同案被告乙○○（本案所涉犯傷害犯行
    ，另經臺灣士林地方檢察署檢察官為緩起訴處分，迄今未撤
    銷）為被害人丙○○之父母，彼此為家庭暴力防治法第3條第3
    款之家庭成員，並原共同居住在新北市○○區○○街○巷○弄○號○
    樓（真實住址詳卷）。被告、同案被告乙○○於照顧被害人期
    間，因細故於105年10月17日前之某時許，共同基於傷害之
    犯意聯絡，共同徒手毆打被害人四肢、身體，致被害人受有
    左耳0.5×0.5公分瘀傷、胸口中央1×1公分瘀傷、左膝蓋外側
    1×1.5公分瘀傷、前囪門膨出、急性硬腦膜下出血、雙側視
    網膜出血、雙側棉絮斑、右側痙攣性腦麻痺，導致右側肢體
    張力異常及走路不穩、語言與認知發展遲緩、動作發展遲緩
    、感覺統合失調、語言理解與口語表達發展遲緩合併有構音
    問題，而於身體健康有重大不治或難治之傷害。嗣於105年1
    0月17日晚間，因被害人有手腳癱軟、意識不清之情形，經
    送汐止國泰綜合醫院急診。因認被告與乙○○共同涉犯兒童及
    少年福利與權益保障法第112條第1項前段、刑法第278條第1
    項之成年人故意對兒童犯重傷害罪嫌。
二、按犯罪事實應依證據認定之，無證據不得認定犯罪事實，刑
    事訴訟法第154條第2項定有明文。刑事訴訟上證明之資料，
    無論其為直接或間接證據，均須達於通常一般之人均不致有
    所懷疑，而得確信其為真實之程度，始得據為有罪之認定，
    若關於被告是否犯罪之證明未能達此程度，而有合理懷疑之
    存在，致使無從形成有罪之確信，根據「罪證有疑，利於被
    告」之證據法則，即不得遽為不利被告之認定。又按刑事訴
    訟法第161條第1項規定：檢察官就被告犯罪事實，應負舉證
    責任，並指出證明之方法。因此，檢察官對於起訴之犯罪事
    實，應負提出證據及說服之實質舉證責任。倘其所提出之證
    據，不足為被告有罪之積極證明，或其指出證明之方法，無
    從說服法院以形成被告有罪之心證，基於無罪推定之原則，
    自應為被告無罪判決之諭知。又刑事訴訟法第156條第2項規
    定，被告或共犯之自白，不得作為有罪判決之唯一證據。揆
    其立法意旨乃在防範被告或共犯自白之虛擬致與真實不符，
    故對自白在證據上之價值加以限制，明定須藉補強證據以擔
    保其真實性。所謂補強證據，係指除該自白本身之外，其他
    足以證明該自白之犯罪事實確具有相當程度真實性之證據而
    言，雖所補強者，非以事實之全部為必要，但亦須因補強證
    據之質量，與自白之相互利用，足使犯罪事實獲得確信者，
    始足當之。
三、檢察官認為被告涉犯成年人故意對兒童犯重傷害罪嫌，無非
    係以被告於警詢及偵訊時之供述、告訴代理人紀冠伶律師於
    警詢及偵訊時之指述、證人即同案被告乙○○於警詢及偵訊時
    、被害人之姑姑丁○○、祖母戊○○於偵訊時之證述、國泰綜合
    醫院受理家庭暴力事件驗傷診斷書、國泰綜合醫院診斷證明
    書、國立臺灣大學醫學院附設醫院兒童醫院兒少保護醫療中
    心（下稱臺大兒少保護醫療中心）傷勢鑑定報告、被害人病
    歷資料等證據為其主要論據。
四、訊據被告堅詞否認有何成年人故意對兒童犯重傷害犯行，辯
    稱：其並沒有毆打被害人，只有輕拍被害人的屁股，但沒有
    導致被害人屁股受傷。起訴書所載被害人的傷勢，同案被告
    乙○○當初有承認是她打的等語。經查：
（一）被告、同案被告乙○○（涉犯傷害罪嫌部分，業經檢察官為
      緩起訴處分）為被害人之父母，彼此為家庭暴力防治法第
      3條第3款之家庭成員，共同居住在新北市○○區○○街○巷○弄
      ○號○樓。被害人於105年10月17日前，有遭人徒手毆打四
      肢、身體，並於105年10月17日晚間，有手腳癱軟、意識
      不清之情形，經送汐止國泰綜合醫院急診，經診斷受有左
      耳0.5×0.5公分瘀傷、胸口中央1×1公分瘀傷、左膝蓋外側
      1×1.5公分瘀傷、前囪門膨出、急性硬腦膜下出血、雙側
      視網膜出血、雙側棉絮斑之傷害。又被害人於108年10月3
      1日經天主教耕莘醫療財團法人耕莘醫院（下稱耕莘醫院
      ）進行發展遲緩兒童評估，診斷被害人患有右側痙攣性腦
      麻痺，並認有右側肢體張力異常及走路不穩、語言與認知
      發展遲緩、動作發展遲緩、感覺統合失調、語言理解與口
      語表達發展遲緩合併有構音問題等情，為被告所不爭執（
      本院109年度易字第565號卷【下稱易字卷】一第386、488
      頁），並經證人即告訴代理人紀冠伶律師、證人即同案被
      告乙○○於警詢及偵訊時、證人即被害人之姑姑丁○○、奶奶
      戊○○於偵訊時之證述明確（臺灣士林地方檢察署106年度
      他字第1262號卷【下稱他卷】第28至31、58至63、76頁，
      臺灣士林地方檢察署106年度偵字第12799號卷【下稱偵卷
      】第18至19、34至38、54至58、60至61、65至68頁），復
      有國泰綜合醫院受理家庭暴力事件驗傷診斷書、國泰綜合
      醫院診斷證明書、臺大兒少保護醫療中心傷勢鑑定報告、
      被害人病歷資料、耕莘醫院發展遲緩兒童評估綜合報告書
      、國立臺灣大學醫學院附設醫院110年11月15日校附醫秘
      字第1100905417號函暨所附受理院外機關鑑定／查詢案件
      回復意見表在卷可稽（他卷第7至11頁，偵卷第71至76、8
      0至81頁，病歷卷一至五卷，易字卷一第49至69、191至28
      0、357至361頁，易字卷二第3至561頁），首堪認定。
（二）證人即同案被告乙○○固於106年11月7日偵訊時證稱：「（
      問：到底被害人發生何事？）我只知道她有點不舒服，她
      爸爸有打她，之後我只知道她頭部有水腫。（問：被告打
      被害人那裡？）有打她的臉。（問：為何甲○○打被害人的
      臉？）我不清楚。（問：在何情形下打的？）因為被害人
      在哭。我那時在照顧另外二個小孩，還要做家事，還要一
      邊照顧被害人，被害人一直哭，當下我就沒有說話，甲○○
      就有打被害人的臉。是打巴掌，打一、二下。（問：有無
      打很用力？）對。（問：你剛才講甲○○打被害人的臉，是
      在105年10月17日？）是，就是10月中。」等語（偵卷第5
      4至58頁）。然其於同次偵訊時先證稱：於105年10月17日
      被害人身體出現狀況送醫治療，當時被害人上吐下瀉，有
      發高燒。我看醫院診斷書上有寫被害人有急性硬腦膜下出
      血，對於為何被害人會出現這種狀況，我不清楚等語（偵
      卷第54、55頁）；另其前於106年5月16日警詢時則供稱：
      於105年10月17日下午4許，被害人因為從我臥室床鋪跌下
      來受傷，於同日晚上7時許被被告送往汐止國泰醫院急診
      。被害人自臥室床鋪跌下來受傷時，我正在廚房煮東西。
      對於為何被害人為何有如此嚴重之傷勢，我祇知她從床上
      跌下床，自外表我看不出異常，是我婆婆認為她需要就醫
      ，才叫我被告將她送醫。就臺大醫院鑑定被害人所受傷勢
      應係遭數度虐待所致部分，我沒有虐待小孩，但我無法解
      釋被害人身上的新舊傷等語（他卷第28至29頁），可見同
      案被告乙○○就被害人經送急診並診斷受有等嚴重傷勢之原
      因，歷次供述反覆，則其證述是否屬實，已屬有疑。又同
      案被告乙○○與被告均經檢察官列為同案被告而受偵查、訊
      問，其與被告之間具利害衝突關係，其於偵查中未經具結
      所為證述之證明力，自較一般證人具結後之證述為薄弱，
      且依前述說明，亦應調查其他必要之補強證據，以擔保其
      上開證述之真實性。
（三）證人即被告之母戊○○於警詢及偵訊時證稱：於105年10月1
      7日早上9時許我發現被害人怪怪的，變得不理人且精神很
      差，我問同案被告乙○○怎麼回事，她說被害人昨晚整晚都
      沒睡，語畢就將他帶入房間；當日晚上我女兒丁○○見被害
      人仍無起色，於是叫被告回來送被害人就醫。被害人送醫
      的前一天晚上我們剛好很晚10點多快11點，才回來，我回
      來時他們都已經睡了，我也沒有聽到小孩的哭聲。案發前
      幾天我抱被害人，發現她身上都手腳都有瘀青，問同案被
      告乙○○總是回答「不小心弄到的！」或「不知道！」然後
      回房間。她們夫妻倆都將她關在房間。被害人平時都是同
      案被告乙○○在照料。同案被告乙○○都把小孩關在房間，不
      會抱小孩出來，她就整天一直睡覺。我有時有看到被害人
      瘀青，但我問同案被告乙○○，她都說不知道、不小心撞到
      的。被告平時都在上班，很早出去，晚上才回來，回來也
      都關在房間。據我瞭解，被告、同案被告乙○○都會打小孩
      。（問：有無看過同案被告乙○○或是被告在打小孩？）我
      有看過同案被告乙○○打老大、老二、老三，老四（即被害
      人）我沒有看過，因為她都關在房間等語（他卷第32至33
      、59至63頁）。於本院審理時證稱：於105年10月16日早
      上、中午我有看到被害人，當時被害人沒有異狀，當天我
      有出門，晚上我回來時已經快11點，沒聽到被告、同案被
      告乙○○夫妻有吵架、打小孩或房間有發出任何聲音，我不
      知道被害人為何受有診斷證明書之傷勢，也不知道是何人
      打的。10月16日中午到10月17日早上我沒有看到被告，他
      去上班，下班後回來就在房間裡面。我沒有看過被告打被
      害人，被告在上班，他回來就進去房間睡覺，我只有看過
      同案被告乙○○打老大、老二，我沒看過打老三，老四（即
      被害人）我沒有看過。我平常看同案被告乙○○是比較會打
      小孩等語（易字卷第431至443頁）。
（四）證人即被告之姊丁○○於偵訊時證稱：105年10月17日下午
      我回去汐止時看到被害人躺在床上好像是植物人，完全不
      能動，只剩下眼球可以動，之前被害人看到我會大哭，但
      當天看到我沒有大哭，想要爬起來好像爬不起來，我問我
      媽，我媽說當天有問過同案被告乙○○，但同案被告乙○○說
      小孩想睡覺，到了下午一點，我媽在把我小孩帶回汐止時
      ，我小孩還有看到，當時還有問過同案被告乙○○，同案被
      告乙○○當時有說也是想睡覺，我覺得小孩不對，過沒有多
      久，我弟回來我叫我弟把小孩送醫。我沒有看過同案被告
      乙○○或是被告打小孩。我媽就說一定是他們二個打的，但
      不知道誰動手多。我相信他們二個人都有動手等語（他卷
      第58至63頁）；於本院審理時證稱：我偶爾會回去娘家即
      證人戊○○、被告之住所，回娘家時沒有看過被告、同案被
      告乙○○管教小孩，憑我印象，可能不乖就是講。我沒有看
      過被告、同案被告乙○○打小孩，就是用講的，但他們門關
      起來，唯一能聽到就是他們的聲音。我們曾經看過有傷痕
      跟他們講過，但是我們問他們也不會講。我於偵訊中稱「
      我相信他們二個人都有動手。」是我個人合理懷疑，我沒
      有親自看到等語（易字卷第444至451頁）。
（五）上開證人戊○○、丁○○之證詞互核大致相符，應屬可信。而
      由證人戊○○、丁○○之證詞可知其2人均未曾看過被告打被
      害人，至多僅看過同案被告乙○○打其被害人以外之子女，
      且被害人平時主要由同案被告乙○○照顧，被告平日均需工
      作，早出晚歸，則證人戊○○於警詢所稱被告、同案被告乙○○都會打小孩、證人丁○○偵訊時稱其相信被告、證人乙○○
      二個人都有動手會等語，均僅屬其等個人主觀臆測，不僅
      難認屬實，且其2人上開證述就被告有無公訴意旨所載犯
      行之部分，內容亦屬空泛，均不足作為補強證人乙○○上開
      證述之證據。
（六）告訴人新北市政府委請告訴代理人於警詢、偵訊時固指稱
      ：被害人在10月17日晚間急診入汐止國泰綜合醫院，又於
      隔日18日凌晨轉診臺北國泰綜合醫院，發現被害人受有如
      驗傷診斷證明書上所載之傷勢，且傷勢嚴重，其父母無法
      說明傷勢來源，且傷勢經臺大醫院鑑定應係遭數度虐待所
      致、有新舊傷雜陳，其父母坦承是被害人之照顧者，我們
      高度懷疑被害人有遭受虐待之不法事實等語（他卷第30至
      31、76頁），然上開指述內容均屬被害人急診、經診斷之
      傷勢、陳述鑑定報告內容之敘述，及其推論懷疑被害人遭
      受虐待，非屬被告犯行內容、情節之具體證述，自難補強
      同案被告乙○○上開證述之真實性。
（七）又被害人受有左耳0.5×0.5公分瘀傷、胸口中央1×1公分瘀
      傷、左膝蓋外側1×1.5公分瘀傷、前囪門膨出、急性硬腦
      膜下出血、雙側視網膜出血、雙側棉絮斑之傷害等情，業
      經本院認定如前，其中左耳0.5×0.5公分瘀傷位於左耳耳
      廓（詳參國泰綜合醫院受理家庭暴力事件驗傷診斷書，他
      卷第7頁），未見有何臉頰之傷勢，故難以作為同案被告
      證述之補強證據。另臺大兒少保護醫療中心就被害人上開
      急診傷勢進行傷勢鑑定，認為腦部影像學檢查顯示有較舊
      硬腦膜下出血及曾有缺氧事件發生，然無虐性頭部創傷所
      致之顯著特徵；眼底鏡檢查顯示視網膜雙側對稱性出血，
      且具新舊雜陳特性，為多次不同出血所造成，並曾有缺氧
      事件發生，時間點難以判定，與虐性頭部創傷高度相關等
      語，有臺大醫院兒少保護醫療中心傷勢鑑定報告、臺灣醫
      院受理院外機關鑑定／查詢案件回復意見表在卷可稽（他
      卷第9至11頁，易字卷一卷第357至361頁），雖認定被害
      人眼部傷勢與虐性頭部創傷有高度相關，然有新舊雜陳、
      多次不同出血情形，時間點過於概括，亦難認此部分鑑定
      內容足以補強同案被告乙○○上開不利被告證述之真實性。
（八）又按刑法上之共同正犯，應就全部犯罪結果負其責任，乃
      基於共同犯罪行為，應由正犯各負其全部責任之理論。又
      共同正犯之構成，仍應有犯意聯絡及行為之分擔，倘若被
      告並無參與此部分之犯罪行為，亦無與其他共犯有犯意聯
      絡，即無從構成共同正犯。觀之起訴書證據並所犯法條欄
      二之記載、公訴人於本院109年12月25日準備程序之補充
      ，並未敘明被告究竟與同案被告乙○○有何犯意聯絡及行為
      之分擔，或事先同謀，而應以共同正犯論，僅敘述「被告
      與乙○○就上開犯行，有犯意聯絡及行為分擔」、被告與同
      案被告乙○○「共同基於傷害之犯意聯絡，共同徒手毆打」
      被害人，已嫌空泛。且依照上開同案被告乙○○、證人戊○○
      、丁○○之證述內容，至多僅得認定被告、同案被告乙○○與
      被害人同住1間房間、同案被告乙○○為被害人主要照顧者
      ，並常與被害人關在房間內，被告工作返家後即進去房間
      等情，然尚難僅以此情即遽認被告與同案被告乙○○間有造
      成被害人受有上開傷勢之犯意聯絡或行為分擔，並與同案
      被告乙○○共犯公訴意旨所述傷害被害人之犯行。
（九）至於被告固於106年12月11日、107年1月10日偵訊時，向
      檢察官為認罪之供述（偵卷第60至61、66頁），然106年1
      2月11日偵訊內容為：「（問：有無打過被害人？）頂多
      是手和屁股而已。（問：就涉嫌傷害部分是否認罪？）認
      罪等語；106年12月11日偵訊內容為：（問：你對所涉犯
      傷害是否認罪？）認罪。」等語，細繹被告上開偵查中之
      供述內容及其於本院審理時之供述，均僅坦認有以手輕拍
      被害人屁股等情，就本案被訴造成被害人左耳0.5×0.5公
      分瘀傷、胸口中央1×1公分瘀傷、左膝蓋外側1×1.5公分瘀
      傷、前囪門膨出、急性硬腦膜下出血、雙側視網膜出血、
      雙側棉絮斑等傷害之可能傷害行為，則均未提及，故難認
      被告上開認罪之供述屬於對本件公訴意旨所載犯行之自白
      。
（十）綜合上情，同案被告乙○○之證述既存有瑕疵及可疑之處，
      且欠缺補強證據以證明其所述確與事實相符，自難僅憑同
      案被告乙○○所為單一有瑕疵之證述即為不利於被告之認定
      。
五、綜上所述，公訴人指被告與同案被告乙○○共同涉犯少年福利
    與權益保障法第112條第1項前段、刑法第278條第1項之成年
    人故意對兒童犯重傷害罪嫌，所舉事證尚不足以使本院形成
    被告有成立上開罪嫌之心證，此外，復查無其他積極證據，
    足認被告有公訴人所指之犯行，揆諸前揭法條及判例要旨，
    既不能證明被告涉犯此部分犯行，自應為無罪之諭知。
據上論斷，應依刑事訴訟法第301條第1項，判決如主文。
本案經檢察官甲○○提起公訴，檢察官余秉甄、李清友到庭執行職
務。
中　　華　　民　　國　　111 　年　　5 　　月　　17　　日
                  刑事第四庭審判長法　官　楊秀枝
　　　　　　　　                　法　官　錢衍蓁
　　　　　　　　　                法　官　謝當颺
以上正本證明與原本無異。
如不服本判決，應於判決送達後20日內向本院提出上訴書狀，並
應敘述具體理由；其未敘述上訴理由者，應於上訴期間屆滿後20
日內向本院補提理由書（均須按他造當事人之人數附繕本），「
切勿逕送上級法院」。告訴人或被害人如對於本判決不服者，應
具備理由請求檢察官上訴，其上訴期間之計算係以檢察官判決正
本送達之日期為準。因疫情而遲誤不變期間，得向法院聲請回復
原狀。
　　　　　　　　　　　　　　　　　書記官  郭如君
中　　華　　民　　國　　111 　年　　5 　　月　　17　　日